臺灣高雄地方法院刑事簡易判決　　　　　100年度簡字第908號
公　訴　人　臺灣高雄地方法院檢察署檢察官
被　　　告　莊博翔
上列被告因詐欺案件，經檢察官提起公訴（99年度偵緝字第2448
號），被告自白犯罪，本院合議庭認宜以簡易判決處刑（原案號
：99年度審易字第5361號），爰不經通常審理程序，裁定由受命
法官獨任逕以簡易判決處刑如下：
    主  文
莊博翔連續犯詐欺取財罪，處有期徒刑伍月，如易科罰金，以銀
元參佰元即新臺幣玖佰元折算壹日，減為有期徒刑貳月又拾伍日
，如易科罰金，以銀元參佰元即新臺幣玖佰元折算壹日。
    事實及理由
一、本件犯罪事實及證據，除補充、更正如下外，餘均引用檢察
    官起訴書（如附件）之記載：
  (一)犯罪事實部分：犯罪事實欄第7 行「詎莊博翔取得該款項後
    ，並未交付手機，且避不見面」，應更正為「詎莊博翔取得
    該款項後，僅交付OKWAP A263型手機1 支予蘇嘉慶，以取信
    於蘇嘉慶後，即未再依約交付手機，且避不見面」。
  (二)證據部分：補充「被告莊博翔於本院準備程序之自白」。
二、論罪科刑：
  (一)新舊法比較：
    按行為後法律有變更者，適用行為時之法律，但行為後之法
    律有利於行為人者，適用最有利於行為人之法律，刑法第2
    條第1 項定有明文。查被告莊博翔為本件詐欺犯行後，刑法
    已於94年2 月2 日修正公布，並於95年7 月1 日施行，茲將
    本件相關之新舊法比較臚列如下：
  1.刑法第33條第5 款有關罰金之最低數額部分，因刑法分則編
    各罪所定罰金之貨幣單位原為銀元，修正前刑法第33條第5
    款規定：「罰金：（銀元）一元以上」，而銀元與新臺幣間
    之折算，依現行法規所定貨幣單位折算新臺幣條例規定，以
    銀元一元折算新臺幣三元；修正後刑法第33條第5 款則規定
    ：「罰金：新臺幣一千元以上，以百元計算之」，並改依刑
    法施行法第1 條之1 之規定折算刑法分則各罪法定罰金刑之
    最高額之結果，於刑法修正後，上開詐欺取財罪之法定罰金
    刑最高額部分雖無不同，惟罰金刑最低額已提高為新臺幣1,
    000 元以上，經比較新舊法結果，自以被告行為時刑法第33
    條第5 款之規定較有利於被告。
  2.修正後刑法業已刪除第56條連續犯之規定，是於新法修正施
    行後，行為人之數犯罪行為，即須分論併罰，比較新舊法結
    果，適用被告行為時法律即依舊法論以連續犯，較有利於被
    告。
  3.綜合上述修正前、後整體比較結果，自應適用被告行為時之
    法律，即修正前刑法之相關規定，予以論處。
  (二)是核被告莊博翔所為，係犯修正前刑法第339 條第1 項之詐
    欺取財罪（被告向如附表所示蘇嘉慶、康怡玲、莊國銘施以
    詐術，致其等陷於錯誤而分次交付財物，惟因被告各僅有一
    施用詐術之行為，故各僅論以一詐欺取財罪）。被告先後多
    次對於被害人蘇嘉慶、康怡玲、莊國銘、吳炳昇、王冠雲、
    陳明村、陳子文、周淑婷等人詐欺取財之犯行，時間緊接，
    所犯又係構成要件相同之罪名，顯係出於同一之概括犯意反
    覆為之，同為連續犯，應依修正前刑法第56條之規定論以一
    罪，並加重其刑。爰審酌被告以可購得低於市價手機為由，
    向被害人蘇嘉慶等人詐取財物，造成被害人萬元不等之財產
    損害，危害交易秩序與社會治安，迄今除曾賠付被害人蘇嘉
    慶新臺幣5000元外，未再賠付被害人分文，有本院公務電話
    紀錄存卷可查，惟念及其於本院審理中已坦承全部犯行等一
    切情狀，量處如主文所示之刑，併依修正前刑法第41條第1
    項前段規定，諭知如主文所示之易科罰金折算標準，以資儆
    懲【有關於易科罰金之規定，依95年7 月1 日修正前刑法第
    41 條 第1 項前段、修正前罰金罰鍰提高標準條例第2 條規
    定，有期徒刑或拘役易科罰金，以銀元100 元以上300 元以
    下（即新臺幣300 元以上900 元以下）折算1 日，修正後刑
    法第41條前段則改為以新臺幣1, 000元、2,000 元或3, 000
    元折算1 日，比較新舊法，亦以95年7 月1 日修正前之規定
    較有利於被告，附此敘明】。
  (三)復按中華民國九十六年罪犯減刑條例施行前，經通緝而未於
    中華民國96年12月31日以前自動歸案接受偵查、審判或執行
    者，不得依本條例減刑，同條例第5 條定有明文。本件被告
    雖曾5 度遭通緝，惟均係在減刑條例施行前通緝、到案，或
    在減刑條例施行後通緝、到案，換言之，並無在上開條例施
    行前通緝，條例施行後始到案之情形，有臺灣高雄地方法院
    檢察署93年9 月29日雄檢楠周緝字第5499號、94年9 月30日
    雄檢博周緝字第5198號、94年12月29日雄檢博周緝字第7623
    號、95年3 月29日雄檢博周緝字第2001號、97年3 月20日雄
    檢惟偵潛緝字第1474號通緝書稿、高雄市政府警察局三民第
    二分局、保安警察大隊解送通緝犯報告書等件在卷為憑，是
    自無同條例第5 條不得減刑之適用。被告所犯上開之罪既係
    於96年4 月24日以前所犯，且無上揭條例所定不予減刑之情
    形，應依同條例第2 條第1 項第3 款之規定，減其宣告刑2
    分之1 ，並諭知同上之易科罰金折算標準。
三、據上論斷，依刑事訴訟法第449 條第2 項、第3 項、第454
    條第2 項，刑法第2 條第1 項前段、修正前第339 條第1 項
    、修正前第41條第1 項前段，刑法施行法第1 條之1 第1 項
    、第2 項前段，中華民國九十六年罪犯減刑條例第2 條第1
    項第3 款、第7條，逕以簡易判決處刑如主文。
四、如不服本判決，應於判決送達之日起10日內，向本院提出上
    訴狀。
中    華    民    國  100     年    9     月    9     日
                  高雄簡易庭  法  官  王  琁
以上正本證明與原本無異。
如不服本判決，應於判決送達後10日內，向本院提出上訴書狀。
中    華    民    國  100     年    9     月    9     日
                              書記官  陳靜瑤
附錄本判決論罪科刑之法條全文：
中華民國刑法第339條
（普通詐欺罪）
意圖為自己或第三人不法之所有，以詐術使人將本人或第三人之
物交付者，處 5 年以下有期徒刑、拘役或科或併科 1 千元以下
罰金。
以前項方法得財產上不法之利益或使第三人得之者，亦同。
前二項之未遂犯罰之。
附件
臺灣高雄地方法院檢察署檢察官起訴書
                                    99年度偵緝字第2448號
    被      告  莊博翔  男  33歲（民國○○年○月○○日生）
                        住高雄市苓雅區○○○路20號7樓之6
                        居高雄市三民區○○○路325巷2號11
                          樓之3
                        國民身分證統一編號：Ｚ000000000號
上列被告因詐欺案件，已經偵查終結，認應該提起公訴，茲將犯
罪事實及證據並所犯法條分敘如下：
        犯罪事實
一、莊博翔與如附表所示之人原同為彭氏瑩慶企業有限公司（下
    稱彭氏公司）之同事，其明知並無交付買賣標的物之意思，
    詎竟意圖為自己不法之所有，基於詐欺之概括犯意，向附表
    所示之人，訛稱其有管道可購得低於市場價格之手機，致附
    表所示之人陷於錯誤，分別於附表所示時間，將附表所示之
    金錢款項，交付予莊博翔，作為委請莊博翔購買手機之用，
    詎莊博翔取得該款項後，並未交付手機，且避不見面，附表
    所示之人方知受騙，報警處理。
二、案經蘇嘉慶、康怡玲、周淑婷、陳子文、陳明村、王冠雲、
    吳炳昇及莊國銘訴由高雄市政府警察局小港分局移送偵辦。
        證據並所犯法條
┌──┬───────────┬─────────────┐
│編號│   證  據  清  單     │      待  證  事  實      │
├──┼───────────┼─────────────┤
│ 1  │被告莊博翔警詢及偵查中│被告坦承確有告訴人所指於附│
│    │之供述。              │表所示時、地，以代購低價手│
│    │                      │機為由，向告訴人等人收取現│
│    │                      │金，嗣後並未交付手機之事實│
├──┼───────────┼─────────────┤
│ 2  │告訴人蘇嘉慶、康怡玲、│全部犯罪事實。            │
│    │周淑婷、陳子文、陳明村│                          │
│    │、王冠雲、吳炳昇及莊國│                          │
│    │銘於警詢之指述。      │                          │
├──┼───────────┼─────────────┤
│ 3  │告訴人蘇嘉慶、康怡玲、│同上。                    │
│    │陳明村、王冠雲、吳炳昇│                          │
│    │及莊國銘於偵查中之指述│                          │
├──┼───────────┼─────────────┤
│ 4  │證人即告訴人康怡玲友人│證明被告確以可取得低於市場│
│    │林志吉於偵查中之結證。│行情價格手機之方式向告訴人│
│    │                      │康怡玲施詐，康怡玲不疑有他│
│    │                      │陷於錯誤，分別於如附表所示│
│    │                      │時間親自或委由證人交付款項│
│    │                      │予被告之事實。            │
├──┼───────────┼─────────────┤
│ 5  │告訴人等人所提高雄鴻驛│證明被告對其施用詐術之事實│
│    │法律事務所函文影本一件│。                        │
└──┴───────────┴─────────────┘
二、核被告所為係犯刑法核被告所為係犯刑法第339條第1項之詐
    欺罪嫌。被告所為數行為，時間緊接，所犯罪名相同，顯係
    出於概括之犯意為之，為連續犯，爰請依修正前刑法第56條
    之規定以一罪論，並加重其刑。
三、依刑事訴訟法第251條第1項提起公訴。
    此    致
臺灣高雄地方法院
中    華    民    國    99    年    11    月    15    日
                              檢  察  官  李 茂 增
附表
┌──┬─────┬───┬──────┬─────┬────┬───┐
│編號│被害人姓名│時間  │交付款項時間│交付款項  │預計購買│損失金│
│    │          │      │及地點      │（新台幣）│手機數量│額    │
├──┼─────┼───┼──────┼─────┼────┼───┤
│ 1  │蘇嘉慶    │民國93│93年1月上 │1萬4000 │國際牌X8│莊博翔│
│    │          │年1月 │旬某日，在高│  元      │8型2支、│嗣後僅│
│    │          │間    │雄縣鳳山市東│          │OKWAP A2│交付  │
│    │          │      │亞戲院附近。│          │63型1支 │OKWAP │
│    │          │      │93年1月中 │1萬元   │、OKWAP │A263型│
│    │          │      │旬某日，在高│          │S762型3 │手機一│
│    │          │      │雄市小港區桂│          │支、天諾│支予蘇│
│    │          │      │陽路某處。  │          │斯CG260 │嘉慶，│
│    │          │      │93年1月下 │3000元  │型1支   │（價值│
│    │          │      │旬某日，在高│          │        │為4000│
│    │          │      │雄市小港區中│          │        │元），│
│    │          │      │安路590號（ │          │        │蘇嘉慶│
│    │          │      │即彭氏公司）│          │        │計損失│
│    │          │      │93年2月5日│1萬3000 │        │3萬600│
│    │          │      │，在高雄市小│  元      │        │0元。 │
│    │          │      │港區○○路某│          │        │      │
│    │          │      │處。        │          │        │      │
├──┼─────┼───┼──────┼─────┼────┼───┤
│ 2  │康怡玲    │93年1 │93年1月10 │7500元  │國際牌  │2萬650│
│    │          │月間  │日，在高雄市│          │X88型2支│0元   │
│    │          │      │小港區○○路│          │、三星牌│      │
│    │          │      │590號（即彭 │          │S308型1 │      │
│    │          │      │氏公司）    │          │支      │      │
│    │          │      │93年1月19 │1萬9000 │        │      │
│    │          │      │日，在高雄縣│元        │        │      │
│    │          │      │鳳山市○○路│          │        │      │
│    │          │      │口「肯德基」│          │        │      │
│    │          │      │內，委由有人│          │        │      │
│    │          │      │林志吉交付  │          │        │      │
├──┼─────┼───┼──────┼─────┼────┼───┤
│ 3  │莊國銘    │93年1 │93年1月中 │7500元  │INNOSTRE│1萬200│
│    │          │月間  │旬某日，在高│          │AM牌1230│0元   │
│    │          │      │雄市小港區中│          │0型1支、│      │
│    │          │      │安路590號（ │          │易利信牌│      │
│    │          │      │即彭氏公司）│          │T610型1 │      │
│    │          │      │93年1月19 │4500元  │支      │      │
│    │          │      │日，在高雄市│          │        │      │
│    │          │      │小港區○○路│          │        │      │
│    │          │      │590號（即彭 │          │        │      │
│    │          │      │氏公司）    │          │        │      │
├──┼─────┼───┼──────┼─────┼────┼───┤
│ 4  │吳炳昇    │93年1 │93年1月10日 │7500元    │INNOSTRE│7500元│
│    │          │月間  │，在高雄市小│          │AM牌1230│      │
│    │          │      │港區○○路59│          │0型1支  │      │
│    │          │      │0號（即彭氏 │          │        │      │
│    │          │      │公司）      │          │        │      │
├──┼─────┼───┼──────┼─────┼────┼───┤
│ 5  │王冠雲    │93年1 │93年1月下旬 │7500元    │INNOSTRE│7500元│
│    │          │月間  │某日，在高雄│          │AM牌1230│      │
│    │          │      │市小港區中安│          │0型1支  │      │
│    │          │      │路590號（即 │          │        │      │
│    │          │      │彭氏公司）  │          │        │      │
├──┼─────┼───┼──────┼─────┼────┼───┤
│ 6  │陳明村    │93年1 │93年1月下旬 │1萬9000元 │INNOSTRE│1萬900│
│    │          │月間  │某日，在高雄│          │AM牌1230│0元   │
│    │          │      │市小港區中安│          │0型2支、│      │
│    │          │      │路590號（即 │          │OKWAP牌S│      │
│    │          │      │彭氏公司）  │          │762型1支│      │
├──┼─────┼───┼──────┼─────┼────┼───┤
│ 7  │陳子文    │93年1 │93年1月10日 │7500元    │INNOSTRE│7500元│
│    │          │月間  │，在高雄市小│          │AM牌1230│      │
│    │          │      │港區○○路59│          │0型1支、│      │
│    │          │      │0號（即彭氏 │          │        │      │
│    │          │      │公司）      │          │        │      │
├──┼─────┼───┼──────┼─────┼────┼───┤
│ 8  │周淑婷    │93年1 │93年1月下旬 │1萬元     │INNOSTRE│1萬元 │
│    │          │月間  │某日，在高雄│          │AM牌1230│      │
│    │          │      │市小港區中安│          │0型2支  │      │
│    │          │      │路590號（即 │          │        │      │
│    │          │      │彭氏公司）  │          │        │      │
└──┴─────┴───┴──────┴─────┴────┴───┘